臺灣臺北地方法院民事判決　　　　　　　　　　　九十三年度小上字第四四號
　　上　訴　人　甲○○
　　被上訴人　　習技實業股份有限公司
　　法定代理人　賀雪德
右當事人間請求事件，上訴人對於中華民國九十三年一月二十日本院台北簡易庭九十
二年度北小字第二二一九號第一審判決提起上訴，本院判決如左：
    主      文
上訴駁回。
第二審訴訟費用新台幣壹仟伍佰元由上訴人負擔。
    事      實
甲、上訴人方面：
壹、聲明：
一、原判決廢棄。
二、被上訴人第一審之訴駁回。
貳、陳述：
一、上訴人向被上訴人購買ＡＬＥ／ＩＮ　ＡＭＥＲＩＣＡ語文系統一套，依約支付
    九期分期付款計新台幣（下同）二萬六千五百元價金後，於上課後發現跟簽約時
    廣告業務員所宣稱之課程不一致，立即向原告反應並解除契約，乃上訴人基於首
    揭民法第三百五十四條、第三百五十九條所定之買受人得行使之權利；縱上訴人
    無法舉證證明被上訴人之業務員向上訴人有保證之事，上訴人也只是不能主張民
    法第三百五十四條第二項或第三百五十五條第二項或第三百六十條所定之權利而
    已，乃原審以被上訴人否認其業務員有向上訴人保證何事，上訴人就此有利於己
    之事實，復未舉證以實其說，認上訴人不得以購買之產品未具保證品質而解除契
    約，有民事訴訟法第四百六十八條所定「判決不適用法規或適用不當者」之違背
    法令情事。
二、依兩造約定，上訴人依消費者保護法第十九條規定，對所收受之商品不願買受
    時，得於收受商品後七天內，退回商品或無須說明理由及負擔任何費用或價款，
    解除合約，上訴人收受被上訴人交付之商品後，發現有瑕疵，立即向被上訴人反
    應並解除契約，非但係依民法第三百五十四條、第三百五十九條所定之買受人得
    主張之權利，亦是依雙方所定購買合約書所定而得行使之權利，原審判決未予詳
    細斟酌兩造購買合約書所定內容，率認上訴人不能解除契約，除有判決不適用法
    規或適用不當之違背法令情事，更有民事訴訟法第四百六十九條第一項第六款所
    定「判決不備理由或理由矛盾者」之當然違背法令情事。
三、上訴人已給付被上訴人二萬六千五百元價金，被上訴人卻無法給付符合契約預定
    效用或通常效用品質之商品，上訴人自得主張民法第二百六十四條所定同時履行
    抗辯權，並不以上訴人證明被上訴人有保證其商品品質為必要，原審判決竟以上
    訴人不能證明被上訴人有保證其商品有何特定品質為由，認上訴人不能行使同時
    履行抗辯權，揆諸民法第二百六十四條及最高法院三十九年台上字第九○二號判
    例，自有民事訴訟法第四百六十八條所定「判決不適用法規或適用不當者」之違
    背法令情事，尤有民事訴訟法第四百六十九條第六款所定「判決不備理由」之當
    然違背法令情事。
四、又　「小額事件當事人之一造為法人或商人者，於其預定用於同類契約之條款，
    約定債務履行地或以合意定第一審管轄法院時，不適用第十二條或第二十四條之
    規定」，為民事訴訟法第四百三十六條之九所明定。本件上訴人之住所地為：台
    中市○區○村路○段一八八巷二號四樓，住所地管轄法院並無不能行使職權之情
    事，自無須由居所地法院管轄之必要；凡此事實上訴人於原審法院調解、審理時
    已迭次表明。乃原審法院未予置理，竟為審判，應有民事訴訟法第四百六十九條
    第三款所定「法院於權限定有無辨別不當或違背專屬管轄之規定者」之判決當然
    違背令情事。
乙、被上訴人方面：未提出書狀作任何聲明或陳述。
       理      由
一、本件上訴人對於本院臺北簡易庭九十二年度北小字第二二一九號小額程序之第一
    審判決提起上訴，無非以(1)上訴人向被上訴人購買ＡＬＥ／ＩＮ　ＡＭＥＲＩＣ
    Ａ語文系統一套，依約支付九期分期付款計新台幣二萬六千五百元價金後，於上
    課後發現跟簽約時廣告業務員所宣稱之課程不一致，立即向原告反應並解除契約
    ，乃上訴人基於首揭民法第三百五十四條、第三百五十九條所定之買受人得行使
    之權利；縱上訴人無法舉證證明被上訴人之業務員向上訴人有保證之事，上訴人
    也只是不能主張民法第三百五十四條第二項或第三百五十五條第二項或第三百六
    十條所定之權利而已，乃原審以被上訴人否認其業務員有向上訴人保證何事，上
    訴人就此有利於己之事實，復未舉證以實其說，認上訴人不得以購買之產品未具
    保證品質而解除契約，有民事訴訟法第四百六十八條所定「判決不適用法規或適
    用不當者」之違背法令情事。(2)依兩造約定，上訴人依消費者保護法第十九條規
    定，對所收受之商品不願買受時，得於收受商品後七天內，退回商品或無須說明
    理由及負擔任何費用或價款，解除合約，上訴人收受被上訴人交付之商品後，發
    現有瑕疵，立即向被上訴人反應並解除契約，非但係依民法第三百五十四條、第
    三百五十九條所定之買受人得主張之權利，亦是依雙方所定購買合約書所定而得
    行使之權利，原審判決未予詳細斟酌兩造購買合約書所定內容，率認上訴人不能
    解除契約，除有判決不適用法規或適用不當之違背法令情事，更有民事訴訟法第
    四百六十九條第一項第六款所定「判決不備理由或理由矛盾者」之當然違背法令
    情事。(3)上訴人已給付被上訴人二萬六千五百元價金，被上訴人卻無法給付符合
    契約預定效用或通常效用品質之商品，上訴人自得主張民法第二百六十四條所定
    同時履行抗辯權，並不以上訴人證明被上訴人有保證其商品品質為必要，原審判
    決竟以上訴人不能證明被上訴人有保證其商品有何特定品質為由，認上訴人不能
    行使同時履行抗辯權，揆諸民法第二百六十四條及最高法院三十九年台上字第九
    ○二號判例，自有民事訴訟法第四百六十八條所定「判決不適用法規或適用不當
    者」之違背法令情事，尤有民事訴訟法第四百六十九條第六款所定「判決不備理
    由」之當然違背法令情事云云為由，惟查：
（一）、上訴人於原審固泛稱伊「於上課一次、使用電話課程計使用兩美語課程後，
        發現跟簽約時廣告業務員所稱並保證之美語程不一樣，之即向原告反應並主
        張解除契約：：」（上訴人九十二年十月三日民事答辯狀附原審卷第二八參
        照），惟參酌上訴人於台北簡易庭九十二年九月十二日調解程序中所稱「與
        當初聲請人（即被上訴人）所宣傳之內容不符合。」（該日調解筆錄附原審
        卷第一四頁參照）及於原審審理中陳稱「與業務員所述不符。」（原審九十
        二年十月七日言詞辯論筆錄附原審卷第二四頁參照），是上訴人於原審執被
        上訴人給付之美語課程與簽約當時業務員宣稱並保證之內容不一樣（欠缺保
        證品質）為由解除契約，並以此置辯甚明；而此徵諸上訴人於原審另稱：「
        原告（即被上訴人）給付之美語課程既與簽約當時潢告業務員「宣稱」並「
        保證」之內容完全不一樣，則原告未依簽約當時約定品質給付美語課程之前
        ，被告（即上訴人）謹依民法第二百六十四條聲明行使同時履行抗辯權：：
        」（上訴人九十二年十月三日民事答辯狀附原審卷第二八、二九頁參照）益
        明。從而，原審判決以上訴人就被上訴人業務員確有向上訴人保證何事之有
        利於己之事實，未舉證以實其說，認其所辯不足採，進而認上訴人不得以購
        買之產品未具保證品質而解除契約或行使同時履行抗辯，於法自無不合，上
        訴意旨就此就原審取捨證據認定事實任加指摘，求予廢棄改判，顯無理由。
（二）、又按「當事人於第二審程序不得提出新攻擊或防禦方法。」為民事訴訟法第
        四百三十六條之二十八所明定。而本件上訴人於上訴意旨另稱依兩造約定，
        上訴人依消費者保護法第十九條規定，對所收受之商品不願買受時，得於收
        受商品後七天內，退回商品或無須說明理由及負擔任何費用或價款，解除合
        約，上訴人收受被上訴人交付之商品後解除契約，是依雙方所定購買合約書
        所定而得行使之權利云云，未見上訴人於原審提出答辯，係於第二審程序始
        提出新攻擊或防禦方法；而上訴人就被上訴人所交付之買賣標的物有滅失或
        減少契約預定效用或通常效用之瑕疵一事，亦未具體提出主張，同屬於第二
        審程序始行提出之新攻擊或防禦方法，於第二審程序不得為之，本院自不得
        加以審酌。況縱略此不論，本件依兩造不爭執之送貨單、付款明細表（附原
        審卷第六三、六四頁）以觀，上訴人於九十年十一月八日收受系爭買賣標的
        物，而其於九十二年四月二日仍正常繳交價金分期款，是上訴人於九十二年
        四月二日之前顯無解約之意，而上訴人就其確已依約於收受商品後七天內，
        退回商品或以書面解除契約，及系爭買賣標物確有滅失或減少契約預定效用
        之瑕疵等有利於己之事實，於原審既均未舉證以實其說，是原審認上訴人解
        除系爭契約並無理由，不得行使同時履行抗辯權等，其結論經核尚無不合，
        上訴人就此所辯亦無可取。
（三）、次按對於小額程序之第一審裁判之上訴或抗告，非以其違背法令為理由，不
        得為之，民事訴訟法第四百三十六條之二十四定有明文。判決不適用法規或
        適用不當者，為違背法令，同法第四百六十八條定有明文，該條條文，於小
        額事件之上訴程序準用之（同法第四百三十六條之三十二第二項參照）。在
        小額程序，依民事訴訟法第四百三十六條之三十二第二項準用同法第四百六
        十九條第一款至第五款之規定，第六款不在準用之列，本件原審判決結果並
        無不當，已如前述，則上訴人以原審判決不備理由或理由矛盾為由，提起本
        件上訴，於法亦有未合。
三、末按「小額事件當事人之一造為法人或商人者，於其預定用於同類契約之條款，
    約定債務履行地或以合意定第一審管轄法院時，不適用第十二條或第二十四條之
    規定。」固為民事訴訟法第四百三十六條之九所明定，唯此一規定之立法意旨在
　　保護與法人或商人交易之不特定自然人，避免法人或商人本其優勢定型化之同類
    契約，剝奪自然人原有普通審判管轄之權利，然並未明定此種契約涉訟應專屬何
    法院管轄。而本件兩造因買賣契約涉訟，既非屬專屬管轄之訴訟，而上訴人於九
    十二年九月十二日台北簡易庭九十二年度北小調字第二八六二號給付買賣價金事
    件調解程序中，自稱「我人住台北。」一語無訛（該調解筆錄附原審卷第十四頁
    參照），是本件被上訴人（即原告）人雖未向上訴人
    近向上訴人居所所在地之本院台北簡易庭起訴請求，此既有利於上訴人就近應訊
    ，且未違反專屬管轄之規定，而上訴人復為本案之言詞辯論，則依同法第二十五
    條「被告不抗辯法院無管轄權，而為本案之言詞辯論者，以其法院為有管轄權之
    法院。」規定，原審法院即屬有管轄權之法院，上訴人以原審認定管轄權有無不
    當或違背專屬管轄之規定為由，遽指原審判決違背令法云云，顯無理由，要無可
    取。
四、結論，上訴人之上訴人為無理由，爰不經言詞辯論依民事訴訟法第四百三十六條
    之三十二、第四百六十三條、第二百四十九條第二項、第四百三十六條之十九第
    一項、第七十八條，判決如主文。
中　　　華　　　民　　　國　　九十三　　年　　 三　　月　　 三十一　　日
                              民事第四庭審判長法  官  盧彥如
                                              法  官  黃柄縉
                                              法  官  周玫芳
右為正本係照原本作成
本件不得上訴
中　　　華　　　民　　　國　　九十三　　年　　　三　　　月　　三十一　　日
                                              書記官  郭麗琴
